【裁判字號】    99,易,366
【裁判日期】    990322
【裁判案由】    家庭暴力防治法
【裁判全文】
臺灣板橋地方法院刑事判決               99年度易字第366號
公  訴  人  臺灣板橋地方法院檢察署檢察官
被      告  乙○○
上列被告因家庭暴力防治法案件，經檢察官提起公訴（99年度偵
字第2674號），本院判決如下：
    主  文
乙○○犯違反保護令罪，累犯，處有期徒刑肆月；又犯違反保護
令罪，累犯，處有期徒刑肆月；又犯違反保護令罪，累犯，處有
期徒刑拾月。應執行有期徒刑壹年貳月。
    事  實
一、乙○○前因違反家庭暴力防治法案件，經本院以94年度易字
    第821 號判處有期徒刑1 年確定，於民國95年6 月12日執行
    完畢。乙○○係丁○○○之子，二人具有家庭暴力防治法第
    3 條第3 款所定之家庭成員關係。乙○○因曾對丁○○○實
    施家庭暴力行為，經本院於98年11月5 日以98年度家護字第
    1247號核發民事通常保護令，裁定命乙○○不得對丁○○○
    實施身體或精神上不法侵害，亦不得對丁○○○為騷擾之聯
    絡行為。詎乙○○不知悔改，竟於保護令有效期間內，分別
    基於違反前開保護令之犯意，為下列行為：
（一）於98年12月8日16時30分許，在臺北縣新莊市○○路96巷1
      號5樓丁○○○住處外，以腳猛力踹擊上址大門，並以「
      幹你娘、機歪、去死一死」等粗鄙詞語辱罵丁○○○（公
      然侮辱部分，未據告訴），以此等方式對丁○○○實施精
      神上不法侵害及騷擾，違反法院所為上揭裁定。嗣經丁○○○報警，而悉上情。
（二）乙○○另於99年1 月8 日，在上址，對丁○○○稱：要把
      住處的東西都弄壞等語，旋即關閉丁○○○住處自來水開
      關，致丁○○○無水可用，以此方式對丁○○○實施精神
      上不法侵害及騷擾，違反法院所為上揭裁定。嗣經丁○○○報警，始悉上情。
（三）乙○○復於99年1 月9 日11時許，在上址內，以「幹你娘
      、機歪」等粗鄙詞語辱罵丁○○○，並對丁○○○稱：要
      死也要拖妳一起死等語，隨即返回其位於上址樓上（6 樓
      ）居處，並將置放於其居處外之瓦斯桶移至其居處內，以
      此加害生命、身體安全之事恐嚇及實施精神上不法侵害與
      騷擾丁○○○之方式，使其心生畏懼，致生危害於安全，
      而違反上開通常保護令。嗣因丁○○○聽到乙○○拖動瓦
      斯桶之聲響，即時報警處理，始查悉上情。
二、案經丁○○○訴由臺北縣政府警察局新莊分局移送臺灣板橋
    地方法院檢察署檢察官偵查起訴。
    理  由
壹、程序部分：
一、按被告之自白，非出於強暴、脅迫、利誘、詐欺、疲勞訊問
    、違法羈押或其他不正之方法，且與事實相符者，得為證據
    ，刑事訴訟法第156 條第1 項固定有明文規定。公訴人以被
    告乙○○於警詢中之供述為證據，被告則辯稱：伊不記得有
    警詢中製作筆錄，警察叫伊簽名，伊就簽名，伊不確定有講
    筆錄中記載的這些話云云，惟經本院勘驗被告警詢時之錄音
    帶，顯示被告於警詢中對於身分證統一編號、行動電話號碼
    ，均能默記背誦且回答流利順暢，毫無思考遲滯，並一再爭
    執所涉罪名，要求警員交代清楚，另亦能明瞭警員詢問事項
    而予回答；又警詢筆錄之製作為一問一答方式，雖非逐字記
    載，然與被告於警詢中之陳述要旨均相符，此有本院勘驗筆
    錄1 份在卷可參（本院卷第41-49 頁），足信警詢筆錄之記
    載均為被告出於自由意識下所陳述，且非出於不正方法所得
    ，被告前揭所辯，顯非可採，揆諸前揭規定，被告於警詢中
    之陳述自有證據能力。
二、按被告以外之人（包括證人、鑑定人、告訴人、被害人及共
    同被告等）於審判外之陳述雖不符刑事訴訟法第159 條之1
    至之4 等4 條之規定，而經當事人於審判程序同意作為證據
    ，法院審酌該言詞陳述或書面陳述作成時之情況，認為適當
    者，亦得為證據；當事人、代理人或辯護人於法院調查證據
    時，知有刑事訴訟法第159 條第1 項不得為證據之情形，而
    未於言詞辯論終結前聲明異議者，視為有前項之同意，同法
    第159 條之5 定有明文。立法意旨在於傳聞證據未經當事人
    之反對詰問予以核實，原則上先予排除。惟若當事人已放棄
    反對詰問權，於審判程序中表明同意該等傳聞證據可作為證
    據；或於言詞辯論終結前未聲明異議，基於尊重當事人對傳
    聞證據之處分權，及證據資料愈豐富，愈有助於真實發見之
    理念，且強化言詞辯論主義，使訴訟程序得以順暢進行，上
    開傳聞證據亦均具有證據能力。經查，於本院準備期日中，
    除被告認其於警詢中之陳述無證據能力，已詳述如前外，另
    被告及檢察官對於其他經本院合法調查之證據方法，均不爭
    執證據能力，復於審判期日就本院提示之前揭證據方法於言
    詞辯論終結前，亦未主張有刑事訴訟法第159 條第1 項不得
    為證據之情形，本院審酌上開證據亦無非法取供等不法情形
    ，因認上開證據均有證據能力。
貳、得心證之理由：
一、上揭被告乙○○分別於98年12月8 日及99年1 月8 日違反家
    庭暴力通常保護令之事實，為被告於本院審理中坦承不諱，
    經核與證人丁○○○於警詢、偵查及本院審理中、證人丙○○、甲○○於偵查及本院審理中證述相符，且有本院98年度
    家護字第1247號民事通常保護令1 份、現場照片2 幀附卷可
    佐，被告上揭自白與事實相符，堪信為真實。此部分事證明
    確，被告犯行堪以認定，應予依法論科。
二、訊據被告矢口否認於98年1 月9 日有何違反家庭暴力保護防
    治法之犯行，辯稱：伊於99年1 月9 日沒有去伊母親住處，
    也沒有對伊母親說三字經及「要死也要拖妳一起死」等語，
    當天伊是因為住處瓦斯已經用完，要換新的瓦斯，所以將瓦
    斯桶搬到屋內，以利瓦斯行人員換新的瓦斯桶，沒有要以此
    騷擾、恐嚇伊母親之意思云云，然查：
（一）被告前因多次酒後對告訴人丁○○○實施家庭暴力之行為
      ，經本院於98年11月5 日以98年度家護字第1247號核發民
      事通常保護令，裁定被告不得對告訴人華實施身體或精神
      上不法侵害之行為，亦不得對告訴人為騷擾之聯絡行為，
      保護令有效期限為1 年，上開民事通常保護令並已於98年
      11月12日寄存於臺北縣政府警察局新莊分局福營派出所，
      業經本院依職權調閱98年度家護字第1247號民事卷宗核閱
      屬實，又告訴人於98年12月初，亦曾口頭告知被告關於上
      揭保護令內容一情，為證人丁○○○、丙○○於本院審理
      中證述明白（本院卷第56頁、第62頁），堪信被告確已知
      悉上揭保護令內容。
（二）被告雖否認於99年1 月9 日有何違反保護令情事，然證人
      丁○○○於本院審理中證稱：當天是星期六，當時伊和丙○○在看電視，乙○○就進來用三字經罵伊，後來有聽到
      樓上有聲音，丙○○問伊是什麼聲音，伊說好像是拖動瓦
      斯鋼瓶的聲音，所以趕快到6 樓查看，瓦斯桶本來放在6
      樓屋外，伊上到6 樓一看，瓦斯桶已經不在了，要進去客
      廳裡面，已經被乙○○反鎖了；被告是說完「要死也要拖
      妳一起去死」後就上樓，之後就有聽到瓦斯桶的聲音；伊
      當時很害怕，如果瓦斯真的引爆，不只伊等，鄰居也會遭
      殃；當時伊叫丙○○報警，後來警察和消防人員都來了，
      叫被告開門也不開，所以強力破壞大門，門打開後，警察
      說瓦斯桶在被告房間內等語（本院卷第55-57 頁），經核
      與證人丙○○於本院審理中證稱：乙○○在99年1 月9 日
      用三字經罵丁○○○後，就到樓上去；伊有聽到乙○○罵
      丁○○○「要死也要拖妳一起死」；後來聽到6 樓有東西
      在拖的聲音；伊陪丁○○○上樓去看，原本放瓦斯桶的地
      方沒有瓦斯桶等語相符（本院卷第59-60 頁），以告訴人
      為被告母親、證人丙○○為被告女兒之至親關係，告訴人
      及證人丙○○實無故為不實證詞誣陷被告之可能，故堪信
      被告於上揭時地，確有對告訴人口出三字經及「要死也要
      拖妳一起死」等語，復拖動瓦斯鋼瓶，而恐嚇告訴人並對
      之實施精神上不法侵害及騷擾行為。
（三）被告雖另辯稱：伊是因為瓦斯用完了，要換新的瓦斯所以
      拖動瓦斯桶至客廳云云，然被告於警詢及偵查中均供稱：
      伊想要自殺，所以搬動瓦斯桶等語（99年度偵字第2674號
      卷第7 頁、第33頁），其前後供述不一，且被告係對告訴
      人陳稱「要死也要拖妳一起死」一語後，返回住處將瓦斯
      桶自屋外搬至房間內一情，此據證人丁○○○於本院審理
      中證述明白（本院卷第57頁），且有現場照片3 幀附卷可
      憑（99年度偵字第2674號卷第27-28 頁），衡情，被告縱
      欲更換新的瓦斯桶，無需自行移動瓦斯桶，只需等待瓦斯
      行人員運送新的瓦斯桶以更換放置於屋外之舊瓦斯桶即可
      ，然被告竟將瓦斯桶搬運至其房間內，顯見被告前開辯稱
      係欲更換新的瓦斯桶云云，係臨訟卸責之詞，尚難採信，
      併此敘明。
（四）綜上，被告於上揭時地，確有違反家庭暴力通常保護令之
      行為，應堪認定，被告空言辯稱未違反保護令云云，尚難
      採信。本案事證明確，被告此部分犯行亦堪認定，應予依
      法論科。
三、按家庭暴力防治法所稱家庭暴力者，謂家庭成員間實施身體
    或精神上不法侵害之行為；又所稱騷擾，指任何打擾、警告
    、嘲弄或辱罵他人之言語、動作或製造使人心生畏怖情境之
    行為，家庭暴力防治法第2 條第1 、3 款分別定有明文故被
    告分別以三字經辱罵告訴人、關閉告訴人使用之自來水開關
    ，復以「要死也要一起拖妳一起去死」及拖動瓦斯鋼瓶至房
    間內等行為恐嚇告訴人，顯均屬對告訴人施以精神上不法侵
    害及騷擾行為。故核被告於事實欄一、二所為，係犯家庭暴
    力防治法第61條第1 款、第2 款之違反法院所為之禁止實施
    家庭暴力、騷擾行為之民事通常保護令罪；被告於事實欄三
    所為，係犯家庭暴力防治法第61條第1 款、第2 款之違反法
    院所為之禁止實施家庭暴力、騷擾行為之民事通常保護令罪
    及同法第305 條之恐嚇危害安全罪。被告上開3 次犯行，雖
    均同時違反保護令裁定所禁止之2 款行為，然法院依家庭暴
    力防治法核發通常保護令者，該保護令內之數款規定，僅分
    別為不同之違反保護令行為態樣，被告3 次以同一犯意而違
    反同一保護令上所禁止之數態樣，各為一違反保護令之行為
    ，應均僅以一違反保護令罪論處。被告於事實欄三所示犯行
    ，係以一行為同時觸犯上開違反民事通常保護令罪及恐嚇危
    害安全罪，為想像競合，應依刑法第55條之規定，從一重之
    違反民事通常保護令罪處斷。被告所犯上開3 罪，犯意個別
    ，行為互異，應予分論併罰。又被告前因違反家庭暴力防治
    法案件，經本院以94年度易字第821 號判處有期徒刑1 年，
    於95年6 月12日執行完畢，有臺灣高等法院被告前案紀錄表
    1 份在卷可稽，其受有期徒刑之執行完畢後，5 年以內故意
    再犯有期徒刑以上之罪，均為累犯，依刑法第47條第1 項規
    定分別加重其刑。爰審酌被告前於93年間，已因傷害尊親屬
    犯行，經臺灣高等法院判處有期徒刑1 年6 月確定，復因違
    反家庭暴力防治法犯行，再經本院判處有期徒刑1 年在案，
    有前揭刑案紀錄表1 份附卷可佐，竟仍不知悛悔，一再漠視
    通常保護令，加精神上暴行及騷擾告訴人，惡性非輕，兼衡
    其國小肄業之智識程度、犯罪之動機、目的、手段、家庭狀
    況及犯罪後坦承部分犯行、否認部分犯行之態度等一切情狀
    ，認公訴人求處應執行有期徒刑1 年6 月，尚嫌過重，分別
    量處如主文所示之刑，並定應執行之刑。
據上論斷，應依刑事訴訟法第299 條第1 項前段，家庭暴力防治
法第61條第1 款、第2 款，刑法第11條前段、第305 條、第55條
、第47條第1 項、第51條第5 款，刑法施行法第1 條之1 第1 項
、第2 項前段，判決如主文。
本案經檢察官林常智到庭執行職務。
中    華    民    國    99    年    3     月    22    日
                  刑事第二十一庭  法  官  俞秀美
上列正本證明與原本無異。
如不服本判決，應於判決送達後10日內敘明上訴理由，向本院提
出上訴狀 (應附繕本) ，上訴於臺灣高等法院。其未敘述上訴理
由者，應於上訴期間屆滿後20日內向本院補提理由書「切勿逕送
上級法院」。
                                  書記官  謝怡貞
中    華    民    國    99    年    3     月    22    日
附錄本案論罪科刑之法條
家庭暴力防治法第61條
違反法院依第14條第1 項、第16條第3 項所為之下列裁定者，為
本法所稱違反保護令罪，處3 年以下有期徒刑、拘役或科或併科
新臺幣10萬元以下罰金：
一、禁止實施家庭暴力。
二、禁止騷擾、接觸、跟蹤、通話、通信或其他非必要之聯絡行
    為。
三、遷出住居所。
四、遠離住居所、工作場所、學校或其他特定場所。
五、完成加害人處遇計畫。
中華民國刑法第305條
以加害生命、身體、自由、名譽、財產之事，恐嚇他人致生危害
於安全者，處 2 年以下有期徒刑、拘役或 3 百元以下罰金。

司法院資訊處製作；財團法人民間司法改革基金會備份。
